【裁判字號】    98,聲再,65
【裁判日期】    981231
【裁判案由】    聲請再審
【裁判全文】
臺灣高雄地方法院刑事裁定              98年度聲再字第65號
聲  請  人
即受判決人  甲○○
上列聲請人即受判決人因詐欺案件，對於本院高雄簡易庭中華民
國98年6 月25日所為確定判決（98年度審簡字第2765號），聲請
再審，本院裁定如下：
    主  文
再審之聲請駁回。
    理  由
一、聲請意旨略以：聲請人即受判決人甲○○雖經法院以98年度
    審簡字第2765號判決有期徒刑5 月確定，然本案係聲請人之
    友人楊閔章（現居於高雄市○○區○○路26號）向聲請人借
    用帳戶，聲稱因阿姨要匯款給伊。聲請人不知楊閔章是要詐
    欺取財之用。本件應傳喚證人楊閔章到庭，予聲請人和楊閔
    章對質，以維聲請人之權益，為此，聲請再審等語。
二、按法院認為無再審理由者，應以裁定駁回之，刑事訴訟法第
    434 條第1 項定有明文。又刑事訴訟法第420 條第1 項第6
    款規定：「有罪之判決確定後，有左列情形之一者，為受判
    決人之利益，得聲請再審：……六、因發現確實之新證據，
    足認受有罪判決之人應受無罪、免訴、免刑或輕於原判決所
    認罪名之判決者」。而所謂發見新證據，係指該證據當時已
    經存在，為法院及當事人所不知，事後始經發見者而言，最
    高法院著有47年臺抗字第110 號裁定可參。申言之，刑事訴
    訟法第420 條第1 項第6 款所謂確實之新證據，固非以絕對
    不須經過調查程序為條件，但必須可認為確實足以動搖原確
    定判決而為受判決人有利之判決者為限，倘受判決人因對有
    利之主張為原審所不採，事後提出證明，以圖證實在原審前
    所為有利之主張為真實，據以聲請再審，該項證據既非判決
    後所發見，顯難憑以聲請再審，最高法院迭著有50年臺抗字
    第104 號、49年臺抗字第72號判例可參。
三、經查：
  (一)聲請人因本件幫助詐欺案件，經本院高雄簡易庭於98年6 月
    25日以98年度審簡字第2765號判決判處有期徒刑5 月，嗣聲
    請人雖提起上訴，惟於本院管轄第二審合議庭準備程序中當
    庭表示撤回上訴而確定等情，業經本院調閱98年度簡上字第
    778 號、98年度審簡字第2765號刑事卷宗核閱無誤。
  (二)聲請人固以未調查證人楊閔章為由請求撤銷原確定判決，惟
    依聲請人所陳傳喚楊閔章之待證事項，為原確定判決認定伊
    交付詐騙集團使用之高雄英德街郵局存簿、金融卡、密碼等
    帳戶資料，實係伊交予友人楊閔章收執，因楊閔章供稱要給
    阿姨匯款，所以向伊借用，承此，聲請人應早已明知此等證
    據之存在，竟歷經偵查、本院一審程序均怠於提出上開證據
    供法院參酌，遲至上訴審準備程序中始陳稱該帳戶資料曾借
    予友人使用一情，惟既未能提供該名友人之身分年籍，亦不
    知友人之確切地址，本院自無從予以傳喚，故本件未及調查
    證人楊閔章係聲請人自己過失，揆諸首揭刑事訴訟法規定及
    最高法院判例見解，自不得以上開證據為由，聲請再審。
  (三)抑且，聲請人雖主張其上開帳戶資料係借予友人楊閔章，然
    此節與其於偵訊中供稱，上開帳戶印章、金融卡、存簿係伊
    於97年8 月間從大順路、覺民路住處搬家時一併遺失，密碼
    有寫在存摺後面云云（見偵卷第10頁）顯然有異，聲請人在
    偵查及第一審審理中均未曾提及上開帳戶資料伊係借予友人
    一情，嗣上訴於本院管轄第二審合議庭，亦僅以「給予與被
    害人當庭和解賠償事宜之機會」為上訴理由，遲至上訴審準
    備程序中始提及曾將上開帳戶存摺交予朋友，然亦未能特定
    該名友人之姓名年籍，且於該次程序中先稱：「我的本意是
    我確實有借簿子給我朋友，但我不知道他要作何用」，隨即
    改稱：「補發後我的存摺應該是交給我的朋友，他說他一個
    姊姊要匯錢給他」（見本院簡上卷第27頁），觀其辯詞前後
    反覆、矛盾不一，甚且答辯中對於該名友人之陌生溢於言表
    ，是其上開所辯實難採信。
  (四)況且金融機構存簿及金融卡僅係供人作為存款、提款、匯款
    或轉帳之工具，本身並無經濟或交易之價值，且一般人在正
    常情況下，均得自行申辦金融帳戶領得存簿、金融卡使用，
    並無特定身份之限制，如無特殊理由，實無借用他人使用之
    理；而金融帳戶之存簿、金融卡亦事關個人財產權益之保障
    ，其專有性甚高，除非本人或與本人有親密關係者，難認有
    何理由可自由流通使用，是一般人均有妥為保管及防止他人
    任意使用之認識，縱特殊情況偶須交付他人使用，亦必深入
    瞭解用途及合理性，始予提供，縱令聲請人所辯為真，惟楊
    閔章如有使用帳戶需求，大可自行至金融機構申辦，並無向
    聲請人借用之必要，而聲請人在對楊閔章並不熟識，亦未深
    入瞭解楊閔章借用帳戶用途之情形下，便任意將上開帳戶存
    簿、金融卡、印章一併出借予楊閔章，顯已預見其所交付之
    上開帳戶資料，可能遭詐欺集團用以作為詐欺取財之不法目
    的使用，堪認其主觀上有幫助詐欺取財之不確定故意，是核
    其所提出之證人及待證事項，亦顯不足以動搖原有罪確定判
    決，而得認為受判決人即聲請人應受無罪、免訴、免刑或輕
    於原確定判決所認罪名之判決。
四、綜合上述，聲請人聲請再審之理由及提出之證據，係其於原
    審審理中怠於提出，且依聲請人所舉證人及待證事項作形式
    上觀察，亦無法動搖原確定判決之基礎，或依其他證據資料
    所為之事實認定，揆諸首揭最高法院判例意旨，自與刑事訴
    訟法第420 條第1 項第6 款規定之再審要件不符，應依刑事
    訴訟法第434條第1 項規定，裁定駁回本件再審之聲請。
五、據上論斷，應依刑事訴訟法第434 條第1 項，裁定如主文。
中    華    民    國    98    年    12    月    31    日
                 高雄簡易庭   法  官   王  琁
以上正本證明與原本無異。
如不服本裁定，應於收受送達後5 日內向本院提出抗告狀。
中    華    民    國    98    年    12    月    31    日
                              書記官   黃國忠

司法院資訊處製作；財團法人民間司法改革基金會備份。
